臺灣高等法院高雄分院刑事判決
110年度上訴字第1000號
上  訴  人  
即  被  告  吳宏亮



選任辯護人  楊水柱律師(法扶律師)
上  訴  人  
即  被  告  林誌鍠


            張智雄


上  一  人
選任辯護人  林鴻駿律師
上列上訴人因違反槍砲彈藥刀械管制條例等案件，不服臺灣高雄
地方法院108年度訴字第72號，中華民國110年6月25日第一審判
決（起訴案號：臺灣高雄地方檢察署107年度偵字第17938號、10
7年度偵字第20284號、併辦案號：臺灣高雄地方檢察署107年度
偵字第7222號），提起上訴，本院判決如下：
    主  文
原判決關於張智雄部分撤銷。
張智雄共同犯剝奪他人行動自由罪，處有期徒刑陸月，如易科罰
金，以新臺幣壹仟元折算壹日。
被訴犯三人以上共同詐欺取財罪部分，無罪。
其他上訴駁回（吳宏亮、林誌煌部分）。
    事  實
一、吳宏亮明知可發射子彈具有殺傷力之槍枝，為槍砲彈藥刀械
    管制條例所管制之物品，非經許可不得持有，竟基於非法持
    有可發射子彈具殺傷力槍枝之犯意，於民國105年間某日，
    在不詳地點，以新臺幣（下同）1、2萬元之價格，向真實姓
    名年籍均不詳之友人，購買具殺傷力之改造手槍1枝（槍枝
    管制編號：0000000000號，含彈匣1個），而非法持有之。
二、吳宏亮除自行參與綽號「姐仔」女子所屬詐欺集團之提款工
    作外，亦吸收丙○○、甲○○（上一人所涉犯行業經檢察官提起
    公訴，現由原審法院通緝中）提供帳戶資料，及為該詐欺集
    團從事轉匯或提領贓款工作，其3人與「姐仔」及其他姓名
    年籍不詳之詐欺集團成年成員，共同意圖為自己不法所有，
    基於三人以上共同詐欺取財之犯意聯絡（無證據證明吳宏亮
    、張智雄、丙○○知悉該詐欺集團之行騙方式），由該詐欺集
    團某成員於106年6月上旬某日（起訴書誤載為106年7 月17
    日），在網路交易平台「8891中古車交易網」，刊登內容為
    販賣AUDIA5中古車之不實交易訊息而佯裝販賣中古車，致庚○○陷於錯誤，於106年7月17日某時匯款80萬元至丙○○之合作
    金庫銀行帳號：0000000000000號帳戶（下稱丙○○合庫帳戶
    ），上開詐欺集團某成員再將該筆80萬元贓款透過網路轉帳
    方式轉入丙○○之玉山銀行帳號：0000000000000號帳戶（下
    稱丙○○玉山帳戶），此時因吳宏亮、張智雄、丙○○、甲○○原
    即私下謀議欲將前開匯入丙○○帳戶內之部分贓款據為己有（
    俗稱黑吃黑），而不上繳予前開詐欺集團上游成員，故當丙○○在「姐仔」陪同下前往玉山銀行臺中文心分行欲提領該筆
    80萬元贓款時，丙○○未選擇將款項領出，而係依吳宏亮先前
    之指示，將該筆80萬元贓款轉匯至甲○○之玉山銀行帳號：00
    00000000000號帳戶（下稱甲○○玉山帳戶），而張智雄亦受
    吳宏亮指示開車搭載丙○○返回高雄，以便脫離「姐仔」之掌
    控，並欲依先前協議朋分上開80萬元贓款。惟當丙○○將該筆
    80萬元贓款轉匯至甲○○玉山帳戶後，甲○○因擔心東窗事發逕
    自逃離銀行，而未依其與吳宏亮、張智雄、丙○○之協議，將
    該筆80萬元贓款提領而出，且嗣後更與辛○○聯繫，由辛○○開
    車搭載其陸續領出該筆贓款後朋分。
三、吳宏亮因未能取得上開80萬元贓款而心生不滿，認為係丙○○
    與甲○○、辛○○共謀私吞該筆贓款，竟與張智雄共同基於剝奪
    他人行動自由及脅迫他人使行無義務之事之犯意聯絡，先於
    106年7月18日10時許，前往丙○○位於高雄市○○區○○路000號
    租屋處，共同強押丙○○上吳宏亮所駕駛車號0000-00號自用
    小客車後，旋即駕車駛往址設高雄市○○區○○○路000號之「天
    龍釣蝦場」，質問丙○○前開80萬元詐欺贓款之去向，復於同
    日（起訴書誤載為翌日）12時許，吳宏亮與張智雄又將丙○○
    帶返其租屋處，由吳宏亮開車搭載丙○○，並指示張智雄騎乘
    丙○○所有之車牌號碼000-000號普通重型機車，一同前往高
    雄市○○區○○○路00號之「李記當鋪」，且由張智雄陪同丙○○
    進入該當鋪以3 萬元之代價典當該部機車，並將典當所得款
    項全數交予吳宏亮；嗣於同日23時許，吳宏亮與張智雄再駕
    車將丙○○載往位於高雄市○○區○○路00號之「假期汽車旅館」
    315號房投宿，而以此方式剝奪丙○○之行動自由，並脅迫丙○○行無義務之事。直至106年7月20日13時許，丙○○趁吳宏亮
    帶同其前往玉山銀行查明該筆80萬元贓款下落時逃離現場，
    並撥打電話聯絡母親孫玉梅報警，始脫離吳宏亮、張智雄之
    控制（吳宏亮傷害丙○○部分未經起訴）。
四、嗣後吳宏亮為尋找甲○○下落，夥同林誌煌（原名戊○○）、楊
    炳淯（上一人所涉犯行業經檢察官提起公訴，由原審另行審
    理）、林家瑋、崔世宏等人（下稱吳宏亮等5 人），共同基
    於妨害自由之犯意聯絡，於106年11月8日21時20分許，在高
    雄市○○區○○街000號丹丹漢堡前，將辛○○強押上吳宏亮所駕
    上開車輛，同時要脅辛○○誘騙甲○○出面解決上開80萬元贓款
    之侵吞事宜，並駛往高雄市苓雅區中山二路與新光路路口（
    下稱大遠百），而當甲○○於同日22時許依約抵達大遠百後，
    辛○○趁隙逃離現場，然吳宏亮等5人又承前揭犯意並與郭冠
    漳（所涉犯行業經檢察官提起公訴，由原審另行審理）、朱
    家靖共同基於剝奪他人行動自由及脅迫他人使行無義務之事
    之犯意聯絡，強押到場之甲○○至不詳人士所駕駛之他輛自用
    小客車上，再將之載往高雄壽山忠烈祠，以此方式剝奪辛○○
    、甲○○之行動自由，於此期間，吳宏亮並命甲○○交出郵局提
    款卡及永豐銀行信用卡供其提領，而交由林誌煌於同日自甲○○郵局帳戶內提領1 萬3,000元，且指示林誌煌騎乘甲○○之
    車牌號碼000-0000號普通重型機車，搭載甲○○至高雄市○○區
    ○○路00號之「高昇當舖」，並由郭冠漳與甲○○一同進入該當
    鋪，以 1萬6,000元之代價典當該部機車，而林誌煌、郭冠
    漳即分別將前開提領及典當所得之現金均轉交吳宏亮。嗣因
    丙○○、辛○○、甲○○向警方報案，而經員警執行搜索，並於10
    7年9月25日查扣上開改造手槍1支等物，始悉上情。
五、案經庚○○、丙○○、辛○○、甲○○訴由高雄市政府警察局苓雅分
    局及三民第二分局報告臺灣高雄地方檢察署檢察官偵查起訴
    及移送併辦。
    理  由
壹、程序部分：
　　按被告以外之人於審判外之言詞或書面陳述，除法律有規定
    者外，不得作為證據，刑事訴訟法第159條第1項定有明文。
    又被告以外之人於審判外之陳述，雖不符刑事訴訟法第159 
    條之1至第159條之4之規定，而經當事人於審判程序同意作
    為證據，法院審酌該言詞陳述或書面陳述作成時之情況，認
    為適當者，亦得為證據；當事人、代理人或辯護人於法院調
    查證據時，知有同法第159條第1項不得為證據之情形，而未
    於言詞辯論終結前聲明異議者，視為有前項之同意，刑事訴
    訟法第159條之5亦有明定。查檢察官、上訴人即被告吳宏亮
    、張智雄及其等辯護人、被告林誌煌於本院行準備程序時，
    對本判決以下引用具傳聞性質之審判外供述證據，均同意有
    證據能力（見本院卷第220頁、第279、280頁），且迄於言
    詞辯論終結前均未聲明異議。本院審酌各該傳聞證據作成時
    之情況，均與本件待證事實具有關聯性，且查無證據足以證
    明言詞陳述之傳聞證據部分，陳述人有受外在干擾、不法取
    供或違反其自由意志而陳述之情形；書面陳述之傳聞證據部
    分，亦無遭變造或偽造之情事；衡酌各該傳聞證據，作為本
    案之證據亦屬適當，自均得為證據，而有證據能力。
貳、實體部分：
甲、有罪部分：　　　
一、訊據被告吳宏亮、林誌煌、張智雄，就上開犯行均坦白承認
    （見原審院一卷第263頁、院四卷第83、84、109頁），㈠事
    實一部分，有內政部警政署刑事警察局107年12月13日刑鑑
    字第1078004742號鑑定書（含槍彈照片共7張）（見偵三卷
    第169至174頁）、高雄市政府警察局苓雅分局搜索同意書、
    搜索扣押筆錄、扣押物品目錄表各1份、搜索現場照片2張（
    見警一卷第37至45頁）在卷可參，並有如事實一所示改造槍
    枝扣案可佐。㈡事實二部分，據證人即告訴人庚○○於警詢時
    （見警一卷第183至185頁）、證人即同案被告丙○○、甲○○各
    於警詢、偵訊及原審審理時證述甚詳（見警一卷第192至195
    頁、第227至232、237至241頁、警二卷第273至275 、偵一
    卷第124 至125 頁、第174至176頁、偵二卷第143至145頁、
    第153至154頁、原審院二卷第117至126頁、第127至149頁）
    ，並有丙○○合庫帳戶之提款卡、存摺影本各1份（見警一卷
    第187至189頁）、庚○○匯款至丙○○合庫帳戶之第一商業銀行
    匯款申請書回條1份（見警一卷第190頁）、合作金庫商業銀
    行新興分行107年5月17日合金新興字第1070001768號函暨所
    附丙○○合庫帳戶之開戶資料、歷史交易明細查詢結果各1份
    （見警二卷第298至301頁）、丙○○玉山帳戶之開戶資料、歷
    史交易明細表各1份（見警二卷第302 至303頁）、玉山銀行
    集中作業部107年2月14日玉山個（集中）字第1070116364號
    函暨所附丙○○玉山帳戶匯款至甲○○玉山帳戶之取款憑條1份
    （見警二卷第304至305頁）、玉山銀行集中作業部106年12
    月27日玉山個（存）字第1061215202號函暨所附甲○○玉山帳
    戶之開戶資料、歷史交易明細表各1份（見警二卷第306至30
    8頁）在卷可參。㈢事實三部分：據證人即同案被告丙○○於警
    詢、偵訊及原審審理時、證人孫玉梅於偵查中證述明確（見
    警一卷第191至203頁、偵一卷第174至176頁、偵二卷第143
    至145、153至155頁、原審院二卷第127至147頁），假期旅
    館現場蒐證、住宿登記資料、車號0000-00號自用小客車照
    片共8張（見警一卷第69至70頁）、李記當鋪收當物品資料1
    份（見警一卷第71頁）、丙○○之高雄市立聯合醫院診斷書1
    份（見偵一卷第185頁）在卷可參。㈣事實四部分：據證人即
    同案被告崔世宏、林家瑋、朱家靖、證人即告訴人甲○○、辛○○於警詢、偵訊及原審審理時證述明確（見警一卷第205至2
    11、217至222 頁、第313至316頁、第335至340頁、第364至
    368頁、警二卷第273至275頁、偵一卷第124至125頁、偵二
    卷第111至113頁、原審院二卷第117至126頁、第169至175頁
    ），復有106 年11月8日21時45至53分許大遠百附近路口監
    視器影像擷取照片共3張（見警一卷第59至60頁）、106年11
    月9日0時9至27分許高昇當鋪監視器影像擷取照片共8張（見
    警一卷第60至62、351頁）、被告林誌煌於106年11月8日22
    時55分許於新興郵局自動櫃員機（高雄市○○區○○○路000號）
    提款影像擷取照片1張（見警二卷第314頁）、林家瑋於106
    年11月9 日0時21分許於統一超商鳳凌店自動櫃員機（高雄
    市○○區○○街000號）提款影像擷取照片1張（見警二卷第314 
    頁）、甲○○之高雄凹仔底郵局帳號：0000000-0000000號帳
    戶歷史交易明細表1份（見警二卷第315頁）在卷可稽。是被
    告吳宏亮、張智雄、林誌煌上開自白均與事實相符，可資採
    為認定犯罪事實之依據。從而，本案事證明確，俱應依法論
    科。
二、被告張智雄辯護人雖為張智雄辯稱：被害人丙○○遭帶至汽車
    旅館時，被告張智雄因為白天需要工作，僅晚上至汽車旅館
    休息看電視，未攜帶任何武器，此部分僅屬對於他人犯罪資
    以助力，屬於幫助犯行云云。然因丙○○於原審審理時證稱：
    我搭張智雄的車從臺中返回高雄後就被妨害自由及毆打，當
    天我先回到租屋處，後來吳宏亮開車過來逼我上車，我因為
    害怕吳宏亮身上有槍便被迫上車，之後吳宏亮叫我把機車鑰
    匙交給張智雄，指示張智雄把我的機車騎到「李記當鋪」，
    吳宏亮則開車載我到當舖，在當鋪外面吳宏亮以為我與甲○○
    私下串通好把80萬元吃掉，並認為80萬元在我身上，要我把
    錢還他，我說我沒有拿到錢，吳宏亮不相信，一直逼我把錢
    交出來，不然不讓我走。後來吳宏亮說既然80萬元沒了，要
    我把機車當掉，便抓起我的領子硬逼我當，說不當沒關係，
    等一下去汽車旅館要我好看，我就很心不甘情不願的走進去
    當舖，當時是張智雄和我一起進去當鋪，張智雄叫我把典當
    得到的錢交給他，張智雄拿到錢後隨即轉交給吳宏亮，在「
    假期汽車旅館」的時候，他們不准我回家，吳宏亮毆打我的
    時候，張智雄就在旁邊看，期間吳宏亮要我隨時在他身邊，
    張智雄則是早上去上班，下班之後吳宏亮就會叫他回到汽車
    旅館，我認為張智雄當時也有一起監視我不讓我離開，且我
    連上廁所都要報備，不能隨意離去等語（見原審院二卷第13
    2至139、142至145頁），徵之常理，被告張智雄若非與被告
    吳宏亮共同欲為前開犯行，何以於夜間工作結束後仍不返回
    住處，而連續多日前往「假期汽車旅館」與被告吳宏亮一起
    「看管」丙○○？而丙○○與被告吳宏亮、張智雄既非熟稔之親
    友，且其主觀上亦認甲○○侵吞上開80萬元贓款一事與其無關
    ，倘其未遭被告吳宏亮、張智雄之脅迫與強逼，何以其有家
    不歸，而願與被告吳宏亮、張智雄在「假期汽車旅館」同住
    多日？甚至無端同意典當自身機車用以補償被告吳宏亮之損
    失？此不但與一般經驗法則相悖，更足徵丙○○前開證詞係屬
    真實，是被告張智雄與被告吳宏亮就上開事實三犯行，自有
    犯意聯絡及行為分擔，而為共同正犯，辯護人認其所為此部
    分應論以幫助犯云云，難認可採。
三、論罪理由：
　㈠罪名及罪數
　1.事實一部分：
　  按行為後法律有變更者，適用行為時之法律，但行為後之法
    律有利於行為人者，適用最有利於行為人之法律，刑法第2
    條第1項定有明文。被告吳宏亮行為後，槍砲彈藥刀械管制
    條例業經總統於109年6月10日公布修正、同年6月12日施行
    ，修正前槍砲彈藥刀械管制條例第8條第4項規定：「未經許
    可，持有、寄藏或意圖販賣而陳列第一項所列槍枝者，處3
    年以上10年以下有期徒刑，併科700萬元以下罰金」，修正
    後槍砲彈藥刀械管制條例第7條第4項則規定：「未經許可，
    持有、寄藏或意圖販賣而陳列第一項所列槍砲、彈藥者，處
    5年以上有期徒刑，併科1000萬元以下罰金」。又依本次修
    正草案立法總說明，可知其主要立法目的在於有效遏止持「
    非制式槍砲」進行犯罪情形，認「非制式槍砲」與「制式槍
    砲」之罪責有一致之必要，故於第4條、第7條至第9條增加
    「制式或非制式」之構成要件，亦即不分制式或非制式，凡
    屬第7條所列各類槍枝型式之槍枝，有殺傷力者，概依第7條
    規定處罰。是被告持有上開改造手槍之行為，於修正後應改
    依槍砲彈藥刀械管制條例第7條第4項規定處罰，其刑罰較修
    正前規定（即原第8條第4項）為重，經比較新舊法後，新法
    並無較有利於被告吳宏亮之情形，依刑法第2條第1項前段規
    定，應適用其行為時即修正前同條例第8條第4項之非法持有
    可發射子彈具殺傷力之槍枝罪論處。
　2.事實二部分：
　　按在詐欺集團中從事詐欺所得款項之領款行為，係參與犯罪
    行為之實行，而非單純於該詐欺集團犯罪行為完成後，予以
    助力，縱未參與事前之謀議及事中之詐欺行為，仍應成立共
    同正犯，而非刑法上不罰之「事後幫助」或單純之幫助犯（
    最高法院100年度台上字第2833號、95年度台上字第2383號
    判決意旨參照）。查被告吳宏亮、丙○○雖未自始至終參與事
    實二各階段之犯行，惟丙○○經由被告吳宏亮介紹，提供帳戶
    供「姐仔」所屬詐欺集團轉匯詐欺款項，嗣再與「姐仔」一
    同前往提領詐欺款項，其等與「姐仔」及所屬詐欺集團其他
    成年成員間，在合同意思範圍內，各自分擔本件犯罪行為之
    一部，彼此相互利用他人之行為，最終共同達成詐欺取財犯
    罪之目的，依前揭說明，被告吳宏亮、丙○○自應就本件詐欺
    取財犯行所發生之結果，同負全責。是核被告吳宏亮、丙○○
    所為，均係犯刑法第339條之4第1項第2款之加重詐欺取財罪
    。又被告吳宏亮與同案被告丙○○、甲○○、「姐仔」及所屬詐
    欺集團其他成年成員間就事實二所示犯行，有犯意聯絡及行
    為分擔，應論以共同正犯。公訴意旨固認被告吳宏亮就事實
    二所示犯行亦該當刑法第339 條之4第1項第3款之加重詐欺
    取財罪嫌，惟現今詐騙集團詐騙方式多端，分工漸趨細膩，
    且被告吳宏亮僅從事轉匯、提款等事務，未擔任行騙工作，
    故被告吳宏亮確有可能不知上開詐欺集團其他成員向告訴人
    庚○○施詐之方式，自不得逕以該罪相繩，附此敘明。
  3.事實三部分：
　　被告吳宏亮、張智雄行為後，刑法第302條、第304條均於10
    8年12月27日修正生效，惟此次修正，僅係將相關刑法分則
    條文中之罰金刑依原刑法施行法第1條之1第2項之罰金刑提
    高標準加以通盤換算後之結果，實質上不生有利或不利被告
    吳宏亮、張智雄之影響，爰逕行適用修正後之規定。核被告
    吳宏亮、張智雄所為，均係犯刑法第302條第1項之剝奪他人
    行動自由罪及同法第304條之強制罪。又被告吳宏亮、張智
    雄就此部分犯行有犯意聯絡及行為分擔，亦應論以共同正犯
    。再被告吳宏亮、張智雄均係本於同一犯罪之計畫，而出於
    同一概括之犯意觸犯上開2罪名，核屬想像競合犯，均應從
    一重論以刑法第302條第1項之剝奪他人行動自由罪。另檢察
    官以107年度偵字第7222號併案意旨書移送併辦部分，與前
    開事實三犯行為同一事實，自為起訴效力所及，本院應併予
    審究，附此敘明。
  4.事實四部分
　　被告吳宏亮、林誌煌行為後，刑法第302條、第304條均於10
    8年12月27日修正生效，惟此次修正，實質上不生有利或不
    利被告吳宏亮、林誌煌之影響，已如前述，爰逕行適用修正
    後之規定。是核被告吳宏亮、林誌煌所為，均係犯刑法第30
    2條第1項之剝奪他人行動自由罪、第304條之強制罪。被告
    吳宏亮、林誌煌與同案被告崔世宏、林家瑋、朱家靖，就上
    開分別所為妨害辛○○、甲○○行動自由並使其等行無義務之事
    部分，有犯意聯絡及行為分擔，均應論以共同正犯。再被告
    吳宏亮、林誌煌係以限制辛○○行動之手段，達成剝奪甲○○行
    動自由並強制其行無義務之事之目的，其等對辛○○及甲○○2
    人之妨害自由行為在自然意義上雖非完全一致，然具行為局
    部之同一性，行為著手實行階段亦可認係同一，厥屬部分行
    為重合，且犯罪目的單一，在法律上應評價為一行為，方符
    刑罰公平原則，是其等均係以一行為同時觸犯剝奪他人行動
    自由罪及強制罪，乃一行為觸犯數罪名，均為想像競合犯，
    均應從一重之剝奪他人行動自由罪處斷。
　5.被告吳宏亮所犯上開4罪，犯意各別，行為互殊，應分論併
    罰。　
　㈡刑之加重減輕事由
  ⒈累犯加重部分：
　　按司法院釋字第775號解釋，依解釋文及理由之意旨，係指
    構成累犯者，不分情節，一律加重最低本刑，於不符合刑法
    第59條所定要件之情形下，致生行為人所受之刑罰超過其所
    應負擔罪責之個案，不符罪刑相當原則、比例原則。於此範
    圍內，在修正前，為避免發生上述罪刑不相當之情形，法院
    就該個案應裁量是否加重最低本刑；依此，該解釋係指個案
    應量處最低法定刑，又無法適用刑法第59條在內減輕規定，
    如依累犯加重其刑，將造成罪刑不相當之情形時，法院應依
    此解釋意旨裁量不予加重最低本刑，如無上開情形，即難謂
    有何累犯加重其刑不符上開解釋意旨之違誤。查被告吳宏亮
    前因搶奪等案件，經原審法院以101年度訴字第464 號判決
    處有期徒刑11月、10月（共2罪）、3月（共4罪），應執行
    有期徒刑3年2月，嗣經臺灣高等法院高雄分院以101年度上
    訴字第1223號判決駁回上訴而告確定，並於103年11月11日
    縮短刑期假釋，於104年4月29日假釋期滿未經撤銷假釋視為
    執行完畢，有被告吳宏亮之前案紀錄表可參，被告吳宏亮於
    前開有期徒刑執行完畢後，5年內故意再犯事實一至四所示
    犯行，為累犯。本院審酌被告吳宏亮前已違反刑事規範，竟
    不知悔改再犯本案，足見其刑罰反應力薄弱，併考量被告吳
    宏亮之惡性及所應負擔罪責之情形，認其法定本刑依累犯規
    定加重，尚符合罪刑相當原則，爰均依刑法第47條第1項規
    定加重其刑。
  ⒉被告吳宏亮辯護人雖主張事實一所示犯行，係因被告吳宏亮
    自首並自行報繳槍枝方能查獲，請求依法減輕其刑等語。然
　　刑法第62條規定，對於未發覺之罪自首而受裁判者，減輕其
    刑。此所謂「發覺」，並非以有偵查犯罪權責之機關或人員
    確知其人犯罪無誤為必要；如有確切根據因而對犯人發生合
    理之懷疑，即足當之。本案證人丙○○早於106年7月21日製作
    警詢筆錄時，即向員警告以前開被告吳宏亮持有槍枝之事實
    （警一卷第191至193頁），嗣員警持續蒐證後，於同年9月2
    0日以被告吳宏亮違反槍砲彈藥刀管制條例及詐欺案件為由
    ，向法院申請搜索票獲准後，於同年9月25日前往被告吳宏
    亮位於高雄市小港區店鳳街居處執行搜索，雖員警在該處未
    搜得槍枝，然仍在被告吳宏亮手機內查得其手持槍彈之照片
    ，經員警再向被告吳宏亮詢問自己所有槍彈現在何處？其始
    答稱：放在高雄市三民區大昌一路102號3樓我的房間裡。我
    願意現在帶警方前往取槍，有手槍1支及子彈2或3顆等語（
    警一卷第7、8頁），嗣被告吳宏亮再帶同員警前往上址查獲
    扣案槍彈等情，有臺灣高雄地方法院搜索票、搜索同意書、
    高雄市政府警察局苓雅分局搜索、扣押筆錄等件在卷可參（
    警一卷第27至43頁），由本案上開查獲過程，可知員警早因
    證人丙○○證述而有合理懷疑被告吳宏亮持有槍彈一事，縱員
    警初至被告吳宏亮小港區居處搜索時，未扣得相關槍彈物品
    ，然由員警該時在被告吳宏亮手機內查得其手持槍彈之照片
    ，應可更加強化員警對被告吳宏亮涉案之合理懷疑，此可由
    員警未在上址查得槍枝，卻仍向被告詢問你自己所有槍枝現
    在何處得資印證，是本案員警在被告坦承持有槍彈之前，已
    有確切跡證懷疑被告吳宏亮涉嫌事實一所示犯行，則被告吳
    宏亮縱於員警詢問時坦承此部分犯行，並帶同員警前往他處
    起獲扣案槍彈，仍與自首規定未合，自無從依槍砲彈藥刀械
    管制條例第18條第1項前段、刑法第62條前段等規定減輕其
    刑。
四、上訴論斷
　㈠上訴駁回部分　　　
　1.原審認被告吳宏亮、張智雄、林誌煌所為前開犯行，罪證明
    確，因而適用上開法律規定，並以行為人之責任為基礎，而
    為下述量刑及沒收部分說明：
　⑴量刑部分
　①就事實一部分，審酌被告吳宏亮無視政府之管制政策而非法
    持有改造槍枝1把，且持有期間已近2年，對社會治安及民眾
    生命財產安全均構成潛在威脅，並嚴重危害社會秩序及安寧
    ，所為實值非難；復斟酌被告吳宏亮就本案雖能坦承犯行，
    然其係因丙○○之舉發方為警查扣事實一所示之槍枝，而與自
    始即向警方承認罪行之情形有異，仍應予相當之刑事非難；
    並考量其犯罪動機、素行（累犯不重複評價），自陳高職畢
    業之教育程度，曾擔任鐵板燒師傅，月收入約3、4 萬元，
    須扶養父母及1名未成年兒子之家庭經濟狀況等一切情狀（
    見原審院四卷第109頁），量處有期徒刑3年8月，併科罰金6
    萬元，並就併科罰金部分諭知易服勞役之折算標準。
　②就事實二部分，審酌被告吳宏亮為具有勞動能力之青壯年，
    不思以正途獲取財物，明知國家現正大力查緝詐欺集團，卻
    仍為圖己利而為加重詐欺犯行，侵害告訴人庚○○之財產法益
    ，所為實有不該。復審酌詐欺所得係由同案被告甲○○、辛○○
    取得，被告吳宏亮未取得報酬（詳後述）。再兼衡被告吳宏
    亮犯罪動機、目的、手段、素行（累犯不重複評價）；檢察
    官求刑之意見、被告吳宏亮坦承犯行之犯後態度，並考量被
    告吳宏亮如上所述之家庭狀況，量處有期徒刑1年8月。
　③就事實三部分，審酌被告吳宏亮僅因誤認丙○○與同案被告甲○○、辛○○侵吞贓款，即不思理性解決紛爭，竟共同剝奪丙○○
    之行動自由長達2日餘，復強逼丙○○典當機車而取得典當款
    項，所為嚴重侵害丙○○之人身及財產法益，且不法情節非輕
    ，自應以相當之刑事非難予以對應。復權衡被告吳宏亮犯罪
    動機、目的、手段、素行（累犯不重複評價），及被告吳宏
    亮坦承犯行之犯後態度。再兼衡被告吳宏亮尚未賠償丙○○之
    經濟損失，並考量其如上所述之家庭經濟狀況等一切情狀，
    量處被告吳宏亮有期徒刑10月。
　④事實四部分：審酌被告吳宏亮、林誌煌分別以事實四所示方
    式剝奪辛○○或甲○○之行動自由，嗣後更任意提領甲○○郵局帳
    戶內之款項，並取走其典當機車所得之款項，侵害辛○○、甲○○之人身或財產法益非微，且不法程度非輕，自不宜輕縱。
    惟念被告吳宏亮、林誌煌均能坦承犯行，復權衡其等各自之
    犯罪動機、目的、手段、素行（累犯不重複評價），並考量
    被告吳宏亮如上所述之家庭狀況；被告林誌煌自陳高中肄業
    之教育程度，曾從事灌漿工作，月薪7、8萬元，須扶養母親
    、祖母及1名未成年兒子（見原審院四卷第109至110頁），
    量處被告吳宏亮有期徒刑10月，被告林誌煌有期徒刑7月。
    另權衡被告吳宏亮為前開犯行之時間，數次犯行所應給予刑
    罰之加重效益，所犯數罪反應出之人格特性及整體犯罪非難
    評價等總體情狀，定應執行刑有期徒刑6年。
　⑵沒收部分
　①扣案如事實一所示之改造手槍，經鑑定結果認具有殺傷力，
    有上開鑑定書可憑（見偵三卷第169至174頁），核屬違禁物
    ，應依刑法第38條第1項規定，於被告吳宏亮所犯事實一所
    示罪刑項下宣告沒收。至扣案之彈殼與彈頭，鑑定結果未認
    定具有殺傷力，且無證據證明屬違禁物，爰均不為沒收之諭
    知。
　②事實二部分：上開詐騙贓款80萬元，被告吳宏亮稱並未實際
    取得該筆贓款，已如前述，且同案被告甲○○於原審時復證稱
    ：該筆贓款確實為其與同案被告辛○○朋分等語（見原審院二
    卷第123頁），另遍查本案卷證資料，亦無被告吳宏亮已取
    得報酬之相關證據，本於罪疑唯輕法理，應認被告吳宏亮就
    事實二所示犯行，均未取得任何報酬而無犯罪所得，爰均不
    予宣告沒收及追徵。
　③事實三部分：被告吳宏亮自承其有取得丙○○典當機車所得之3
    萬元（見原審院二卷第414頁），此核屬未扣案之犯罪所得
    ，應依刑法第38條之1第1項前段、第3項規定，於本次罪刑
    項下宣告沒收，並於全部或一部不能沒收或不宜執行沒收時
    ，追徵其價額。
  ④事實四部分：被告林誌煌於106年11月8日提領甲○○郵局帳戶
    內之1萬3,000 元，及被告郭冠漳於同日取得甲○○典當機車
    所得之1萬6,000元後，均將前開款項交給被告吳宏亮一節，
    均經認定如前，是被告吳宏亮此部分犯行有2萬9,000 元之
    犯罪所得，且未據扣案，爰均依刑法第38條之1第1項前段、
    第3項規定，分別於被告吳宏亮本次罪刑項下宣告沒收，並
    於全部或一部不能沒收或不宜執行沒收時，追徵其價額。
  ⑤其餘扣案之鐵棍、IPHONE手機（門號：0000000000；IMEI：0
    00000000000000）、IPHONE手機（IMEI：000000000000000
    ）、三星手機（門號：0000000000；IMEI：00000000000000
    0）各1支；手銬、K盤、K他命瓶子、卡片各1個，均無證據
    證明與本案犯行有所關聯，爰均不為沒收之諭知。
　2.經核原審上開部分認事用法，核無不合。　
　3.被告吳宏亮上訴意旨略以：伊在警詢時，自動帶警方查得扣
    案槍枝，所為應有槍砲彈藥刀械管制條例第18條第4項減輕
    其刑之適用，另伊就此部分，亦自始坦承犯行，請求從輕量
    刑。另就所犯三人以上共同詐欺及兩次剝奪他人行動自由部
    分，伊亦自始坦承犯行，且未分得詐欺之款項，期間數度希
    望與被害人和解，但因其等無法到庭而未能達成和解，為此
    請求從輕科處等語。被告林誌煌上訴意旨略以：原審量刑過
    重，請求從輕予以量刑等語。
　4.經查：按法院對被告之科刑，應依法益侵害之程度及行為人
    之責任基礎衡量評估，酌定與罪責程度相當之刑罰，使罰當
    其罪，始足以反映犯罪之嚴重性，並提昇法律功能及保護社
    會大眾安全。原判決已以被告之責任為基礎，並斟酌被告2
    人犯罪情節、對於社會秩序之影響、被害人所受損害、事後
    坦承與否，有無與被害人達成和解之犯後態度、暨其智識程
    度、家庭經濟狀況等一切情狀，酌量科刑；經核已詳敘其調
    查、取捨證據之結果及憑以認定犯罪事實之心證理由；並說
    明其審酌量刑之情形，及在法定刑度內量刑，而無逾越法律
    規定範圍或濫用權限情事，本院審核前開各量刑事由，認為
    原審對被告量處之刑，洵屬妥適，並無顯然失出或有失衡平
    之情事。被告3人泛言原判決量刑過重云云，為無理由。至
    被告吳宏亮認其主動帶同警方起獲扣案槍彈，係屬自首，符
    合槍砲彈藥刀械管制條例第18條第4項減刑規定，並非可採
    等情，業經論述在前，此部分上訴，亦屬無理，併此敘明。
　㈡撤銷改判部分　
　1.原判決就被告張智雄所為犯行，據以論罪科刑，固非無見。
    惟查：㈠按刑事審判旨在實現刑罰權之分配正義，故法院對
    於有罪被告之科刑，依刑法第57條明定科刑時，應以行為人
    之責任為基礎，並審酌一切情狀，尤應注意該條所列10款事
    項，以為科刑輕重之標準。查被告張智雄就上開事實三犯行
    部分，已於108年5月27日與被害人丙○○以4萬元達成和解，
    並匯足款項清償完畢等情，有調解筆錄、被告張智雄存摺明
    細及中華郵政股份有限公司客戶歷史交易清單等件在卷可稽
    （本院卷第165至197頁），原審對此未及審酌，致量刑稍重
    ，尚有未合。㈡原審就被告張智雄被訴犯三人以上共同詐欺
    取財罪部分，誤為有罪之認定（此部分詳下述），同有未合
    。是被告張智雄上訴意旨指摘原判決關於事實三部分量刑過
    重，為有理由；另因原判決亦有上開可議之處，關於被告張
    智雄部分自屬無可維持，應由本院將該部分予以撤銷改判。
　2.爰審酌被告張智雄僅因吳宏亮誤認丙○○與甲○○、辛○○侵吞贓
    款，即受被告吳宏亮指示，共同剝奪丙○○之行動自由長達2 
    日餘，復強逼丙○○典當機車而取得典當款項，所為侵害丙○○
    之人身及財產法益，不法情節非輕，復權衡被張智雄僅係受
    吳宏亮指示行事之角色，量刑應與吳宏亮有所區隔，又被告
    張智雄犯後終知坦承犯行，且與丙○○達成調解，並已清償調
    解金額完畢，業如前述，另考量被告張智雄自陳高職畢業之
    教育程度，從事工地工作，月薪3、4萬元，須扶養祖母之家
    庭經濟狀況（見原審院四卷第109至110頁、本院卷第421頁
    ）等一切情狀，量處如主文第2項所示之刑，並諭知易科罰
    金之折算標準。又本案被害人丙○○遭脅迫典當機車所得之3
    萬元，係由被告吳宏亮取走等情，業如前述，是被告張智雄
    針對上開犯行，並無犯罪所得，自無庸諭知沒收。
　3.被告張智雄雖請求對其所犯宣告緩刑，然因其前於103年間
    因詐欺案件，經臺灣高雄地方法院以105年度易緝字第40號
    判處有期徒刑5月，於107年4月10日易科罰金執行完畢，有
    臺灣高等法院被告前案記錄表在卷可參，是被告張智雄因有
    上開前科紀錄，致不符合刑法第74條第1項第2款規定，前因
    故意犯罪受有期徒刑以上刑之宣告，執行完畢後，5年內未
    再因故意犯罪受有期徒刑以上刑之宣告之得宣告緩刑要件，
    本院自不得對其宣告緩刑，附此敘明。
乙、無罪部分
一、公訴意旨略以：被告張智雄與吳宏亮、丙○○、甲○○、張智雄
    勾串，欲將前述吳宏亮、丙○○、甲○○加入詐騙集團，騙得被
    害人庚○○之80萬元據為己有，乃於庚○○陷於錯誤，將該80萬
    元匯入丙○○名下合作金庫銀行帳戶（帳號0000000000000）
    ，再由詐騙集團透過網路轉帳方式轉入丙○○名下玉山銀行帳
    號0000000000000號之帳戶內。106年7月17日，吳宏亮命張
    智雄載丙○○北上台中到玉山銀行文心分行，由丙○○將該筆錢
    以臨櫃匯款方式轉入甲○○名下玉山銀行帳號0000000000000
    之帳戶內，再由甲○○至ATM分17次將詐騙款項領出，惟甲○○
    事後將該筆款項私吞並與明知該筆款項是來源不明之贓款之
    辛○○加以朋分，因認被告張智雄所為係犯刑法第339條之4第
    1項第2、3款之加重詐欺取財罪嫌。
二、按犯罪事實應依證據認定之，無證據不得認定犯罪事實；不
    能證明被告犯罪者，應諭知無罪之判決，刑事訴訟法第154
    條第2項、第301條第1項分別定有明文。又事實之認定，應
    憑證據，如未能發現相當證據，或證據不足以證明，自不能
    以推測或擬制之方法為裁判基礎（最高法院40年台上字第86
    號判決意旨參照）。且認定犯罪事實所憑之證據，無論直接
    證據或間接證據，其為訴訟上之證明，須於通常一般之人均
    不致有所懷疑，而得確信其為真實之程度者，始得據為有罪
    之認定，倘其證明尚未達到此一程度，而有合理之懷疑存在
    而無從使事實審法院得有罪之確信時，即應由法院諭知被告
    無罪之判決（最高法院76年台上字第4986號判決意旨參照）
    。
三、公訴意旨認被告張智雄涉有上開罪嫌。係以同案被告吳宏亮
    、甲○○、丙○○之供述、丙○○臨櫃從玉山銀行文心分行提領80
    萬元之後，再將之匯至甲○○之上開帳戶之取款憑條為其論罪
    依據。訊據被告張智雄於原審及本院審理時辯稱：伊未加入
    詐欺集團擔任車手，是去台中載丙○○回高雄時，他才告訴我
    他在提領什麼錢等語（見原審院一卷第263 頁、本院卷第21
    2、213頁）。
四、經查：
　㈠同案被告吳宏亮、丙○○、甲○○參與綽號「姐仔」女子所屬詐
    欺集團，並從事轉匯或提領贓款工作，被害人庚○○因遭上開
    詐欺集團成員以前述佯裝欲販賣中古車之不實交易訊息詐騙
    後，於106年7月17日某時匯款80萬元至丙○○丙○○合庫帳戶，
    上開詐欺集團某成員再將該筆80萬元贓款，透過網路轉帳方
    式轉入丙○○玉山帳戶，而吳宏亮、張智雄、丙○○、甲○○私下
    謀議，欲將前開匯入丙○○帳戶內之部分贓款據為己有，丙○○
    遂在「姐仔」陪同下前往玉山銀行臺中文心分行欲提領該筆
    80萬元贓款時，依吳宏亮先前指示，將該筆80萬元贓款轉匯
    至甲○○玉山帳戶），而張智雄再受吳宏亮指示開車搭載丙○○
    返回高雄，以便脫離「姐仔」掌控等情，業如前述，就丙○○
    、甲○○係如何加入上開詐欺集團等情，據證人丙○○證稱：一
    開始是張智雄介紹我跟吳宏亮認識，吳宏亮問我說車子內的
    車頂有沾到血要怎麼處理，我說用藥劑清理就好，他說留電
    話方式給他，後來他就約我出來，說只要我提供合作金庫帳
    戶跟印章給他，就有80萬匯到我戶頭，只要領出來交給台南
    的「姐仔」就可以領2萬元佣金，問我要不要賺，我當下想
    說也是有缺錢，就答應要賺，吳宏亮約我出來講上開事情時
    ，張智雄並未在場等語（原審院二卷第127至128頁），證人
    甲○○證稱：我一開始不認識吳宏亮，是辛○○介紹我認識的，
    當時我跟辛○○說我缺錢，看有沒有門路，他就介紹我認識吳
    宏亮，吳宏亮要我提供銀行帳戶的存摺、身分證及印章給他
    ，說會有一筆錢進到我帳戶，再叫我到銀行去領等語（原審
    院二卷第117至118頁）、證人吳宏亮證稱：甲○○是辛○○介紹
    認識的，丙○○是張智雄介紹給我認識的，當時張智雄介紹給
    我認識時，說有空可以去丙○○那裡洗車，後來我有跟丙○○說
    AB帳戶的事，我跟他說有錢可以賺，問他要不要賺等語（原
    審院二卷第98至100頁），由上開證人所述丙○○、甲○○加入
    「姐仔」詐欺集團經過，被告張智雄僅介紹丙○○與吳宏亮兩
    人認識而已，後續丙○○提供帳戶供詐欺集團使用等情，係被
    告吳宏亮單獨相約丙○○外出所談，而與被告張智雄無關，是
    針對前開丙○○、甲○○加入詐欺集團過程，未見被告張智雄有
    何參與，且其亦未未提供帳戶供被害人匯款之用。
　㈡被告吳宏亮等人係如何謀議侵占上開80萬元贓款部分，據證
    人丙○○於審理中到庭證稱：吳宏亮跟我說我只要提供帳戶資
    料，就有80萬元匯到我戶頭，本來說是要領出來交給台南的
    「姐仔」，後來吳宏亮叫我把80萬元匯到甲○○的戶頭，意思
    是不要照姐仔講的方法來做，我們當時是在天龍釣蝦場討論
    ，現場有我跟吳宏亮，張智雄並不在現場，當時我跟「姐仔
    」一起搭高鐵上台中去領款，張智雄是我要跟「姐仔」上台
    中時，才知道有這筆錢要進來，吳宏亮擔心我會跑掉，所以
    叫張智雄也上台中負責載我回高雄等語（原審院二卷第128
    至131頁），證人甲○○證稱：要去領錢前的一、兩天，吳宏
    亮請張智雄載我到天龍釣蝦場，說有一筆錢會進到我帳戶，
    只要把這筆錢交給他就會有佣金，當時張智雄有在房間裡面
    ，主要是吳宏亮在跟我講這事，另外我有接觸到參與者是辛○○、丙○○，張智雄只有開車接我到天龍釣蝦場，我只見過他
    這次面，不清楚他其他工作是什麼等語（原審院二卷第117
    至116頁）、證人吳宏亮於偵查及原審審理時證稱：當時丙○○約我把這一筆錢黑吃黑，姐仔把錢匯到第二本時，丙○○就
    要把這錢領出來交給姐仔，因為80萬元現金很多，姐仔在銀
    行外面有好多人要拿這筆錢，所以就請丙○○把錢轉匯到甲○○
    帳戶，因為當時要有人去載丙○○回來，所以我叫張智雄一起
    參與，去台中把丙○○載回來等語（偵二卷第30至31頁、原審
    院二卷第100至102頁）。
　㈢是據上開證人所述，被告吳宏亮等人欲侵占前開80萬元贓款
    ，主要係由吳宏亮與丙○○、甲○○三人進行討論，被告張智雄
    在過程中僅載甲○○前往釣蝦場與吳宏亮討論過此事。又該80
    萬元贓款匯至丙○○帳戶當日，丙○○係由綽號「姐仔」之人陪
    同前往台中領款，被告張智雄前往台中目的，則係欲接送丙○○返回高雄，公訴意旨認本件係由被告張智雄受吳宏亮指示
    載送丙○○前往台中領款等節，已非正確。另由證人丙○○證稱
    被告張智雄是他與姐仔要上台中領款時，才知道有這筆錢要
    進來等語，可認吳宏亮在與甲○○商談侵占事宜時，張智雄雖
    同亦在該處，但因為主談者為吳宏亮與甲○○，被告張智雄僅
    負責開車載送甲○○擔任司機角色，對其等討論細節並無瞭解
    ，否則不致會在之後丙○○要前往台中領錢時，始知悉有贓款
    匯入一事。由此被告張智雄在事前對於詐騙集團如何行騙匯
    款並未參與，亦未提供帳戶供被害人匯款之用，嗣後亦未陪
    同丙○○前往領款，其所為僅係受被告吳宏亮指示，在丙○○將
    款項轉匯入甲○○帳戶後，負責載其回到高雄而已，而就此載
    送丙○○之目的，不論是丙○○前述係吳宏亮為對其進行監控，
    抑或吳宏亮所述係載丙○○脫離原詐欺集團回到高雄，此均屬
    詐欺集團完成詐騙犯行後之另一行為。是就被告張智雄而言
    ，其係在被告吳宏亮、丙○○、甲○○加入詐欺集團後，並商議
    欲侵占詐欺款項後，始受指示欲前往台中搭載丙○○，縱其事
    前知悉前述詐騙集團行騙一事，然其主觀與其他共犯所謀議
    者，僅為詐欺款項到手後之侵占犯行，客觀行為所分擔部分
    ，亦僅係在丙○○將詐欺款項轉匯至其他戶頭完成侵占行為後
    ，負責載其離開現場，被告張智雄對於詐欺集團前階段所為
    詐騙被害人犯行，並未如其他共犯般有所參與或謀議，其所
    為僅屬在他人犯罪行為完成後，利用他人犯罪成果之再犯罪
    行為，難認其應對詐欺集團前階段詐騙行為負共犯之責。
　㈣綜上，本案依檢察官所提出之各項證據，尚無法達於通常一
    般之人均不致有所懷疑，而得確信其為真實之程度，亦即尚
    有合理之懷疑存在，而不足認定被告張智雄涉有起訴書所載
    此部分犯行，即屬不能證明犯罪，揆諸前開說明，自應為被
    告張智雄此部分無罪之諭知。
丙、被告林誌煌經合法傳喚無正當理由不到庭，此有本院送達證
    書在卷可憑（見本院卷第359頁），爰依刑事訴訟法第371條
    規定不待其陳述，逕為一造辯論判決。　　　　　　
丁、同案被告丙○○、崔世宏、林家瑋、朱佳靖經原審判決後，均
    未提起上訴，自非本院審理範圍，附此敘明
據上論斷，依刑事訴訟法第368條、第369條第1項前段、第364 
條、第299條第1項前段、第301條第1項、第371條，判決如主文
。
本案經檢察官羅水郎提起公訴，檢察官王朝弘移送併辦，檢察官
郭振昌到庭執行職務。
中　　華　　民　　國　　111 　年　　8 　　月　　10　　日
                  刑事第八庭　　審判長法　官　邱明弘
　　　　　　　　　　　　　　　　　　  法　官　林書慧
　　　　　　　　　　　　　　　　　 　 法　官　黃宗揚　
以上正本證明與原本無異。
如不服本判決應於收受本判決後20日內向本院提出上訴書狀，其
未敘述上訴理由者，並得於提起上訴後20日內向本院補提理由書
狀（均須按他造當事人之人數附繕本）「切勿逕送上級法院」。
中　　華　　民　　國　　111 　年　　8 　　月　　10　　日
　　　　　　　　　　　　　　　　　　　書記官  秦富潔　　
　　
附錄本判決論罪科刑法條：
修正前槍砲彈藥刀械管制條例第8條第4項：
未經許可，持有、寄藏或意圖販賣而陳列第1項所列槍枝者，處
3年以上10年以下有期徒刑，併科新臺幣7百萬元以下罰金。
中華民國刑法第339條之4第1項
犯第339條詐欺罪而有下列情形之一者，處1年以上7年以下有期
徒刑，得併科1百萬元以下罰金：
一、冒用政府機關或公務員名義犯之。
二、三人以上共同犯之。
三、以廣播電視、電子通訊、網際網路或其他媒體等傳播工具，
    對公眾散布而犯之。
中華民國刑法第302條第1項
私行拘禁或以其他非法方法，剝奪人之行動自由者，處5年以下
有期徒刑、拘役或9千元以下罰金。
中華民國刑法第304條第1項
以強暴、脅迫使人行無義務之事或妨害人行使權利者，處3年以
下有期徒刑、拘役或9千元以下罰金。